【裁判字號】    89,易,2205
【裁判日期】    900411
【裁判案由】    妨害自由
【裁判全文】
臺灣板橋地方法院刑事判決                        八十九年度易字第二二五號
    公  訴  人  臺灣板橋地方法院檢察署檢察官
    被      告  丙○○
    選任辯護人  曾森雄
    被      告  甲○○
                丁○○
                己○○
右列被告因妨害自由案件，經檢察官提起公訴（八十八年度偵字第二三五五六號），
本院判決如左：
    主  文
丙○○、丁○○、己○○共同傷害人之身體，各處拘役伍拾日，如易科罰金，均以
佰元折算壹日。
甲○○共同傷害人之身體，累犯，處拘役伍拾捌日，如易科罰金，以佰元折算壹日
。
    事  實
一、丙○○於民國八十八年五月間介紹一筆土地買賣與戊○○，其認可得土地買賣價
    金百分之三之回扣佣金，惟戊○○認佣金應由丙○○直接向客戶收取，雙方並未
    合意應由戊○○支付佣金，詎丙○○與己○○、乙○○（俟到案後另結）、甲○○（其前於七十七年間因懲治盜匪條例案件，經台灣高等法院判處有期徒刑七年
    六月確定，又因傷害案件，經本院判決判處有期徒刑二月，而經台灣高等法院駁
    回上訴確定，嗣經定應執行有期徒刑七年七月，於八十三年二月六日縮短刑期假
    釋出監，八十六年九月七日縮短刑期執行完畢。）、丁○○竟基於共同犯意之聯
    絡，於八十八年八月十二日二十時許，由丁○○打電話邀戊○○在台北縣中和市
    ○○路一八五號前見面，隨即五人即共同搭乘一部箱型車至上址（由丙○○駕駛
    ），並請戊○○上車後駛至台北縣某不知名地點後，丙○○要求戊○○應給付回
    扣新台幣（下同）三十六萬元，戊○○認無給付之義務而拒絕，丙○○等人竟基
    於傷害之犯意聯絡，由乙○○、甲○○即出手毆打戊○○而施以強暴，嗣六人又
    驅車前往台北縣土城市承天禪寺附近，由甲○○持球棒對戊○○稱「給你考慮二
    分鐘，否則就打你」，丙○○則脅迫要將戊○○推下山，並徒手毆打戊○○而施
    以強暴，致使戊○○受有胸部瘀傷２ｘ２公分、左上臂瘀傷４．５ｘ０．５公分
    、左前臂瘀傷９ｘ４公分、右前臂瘀傷４ｘ０．５公分之傷害，戊○○在強暴、
    脅迫下乃同意支付丙○○三十六萬元佣金，六人隨即驅車下山，而由甲○○、己○○陪同戊○○在台北縣土城市第一商業銀行之自動付款設備提領現金八萬元交
    給丙○○，戊○○另簽發面額二十八萬元之本票，及書立內容為同意給付丙○○
    二十八萬元，而自八十八年九月五日起按月於每月五日匯款三萬元至丙○○之台
    北國際商業銀行樹林分行之帳戶至清償完畢為止之保管條予丙○○，而行此等無
    義務之事。
二、案經戊○○訴由台北縣警察局中和分局報請臺灣板橋地方法院檢察署檢察官偵查
    起訴。
    理  由
一、訊據被告丙○○、己○○、甲○○、丁○○固承認有於右揭時、地由丙○○駕車
    ，並邀戊○○同行之事實，惟矢口否認有上開犯行，被告丙○○辯稱伊當初確實
    有與戊○○有三十八萬元的回扣問題，但戊○○並沒有給伊，當天是丁○○打電
    話找戊○○出來的，伊等五人與戊○○一起搭車到土城市附近的山上去吃飯，丁○○與戊○○談有關信用狀及貸款的事情，當天是伊開箱型車，伊下車時，戊○○已經跌倒在地上，伊沒有打戊○○．．戊○○當天提領的錢是他自願給伊的，
    戊○○身上的傷是他自己跌倒云云，被告己○○辯稱伊是與丙○○要去吃飯，伊
    在車上什麼事都不知道云云，被告甲○○辯稱伊沒有打戊○○，亦未持球棒脅迫
    戊○○云云，被告丁○○辯稱伊是要請戊○○幫忙貸款的事情，才會找他，當天
    伊等是一起去承天禪寺附近吃飯云云。經查：右揭事實，業據告訴人戊○○於警
    訊中指述綦詳，而告訴人確受有如事實欄所載之傷害，有台北市立和醫院診斷書
    附卷可稽，雖被告丙○○辯稱告訴人所受之傷係下車時自己跌倒造成，然查告訴
    人若確係下車時不甚跌倒，衡情受傷部位不外乎手、腳等四肢或身體外部之擦傷
    ，何以告訴人受有胸部瘀傷２ｘ２公分、左上臂瘀傷４．５ｘ０．５公分、左前
    臂瘀傷９ｘ４公分、右前臂瘀傷４ｘ０．５公分之傷害，已屬可疑，且告訴人所
    受之傷害與其指述係遭被告丙○○、乙○○及甲○○徒手毆打胸部等之情節相符
    ，則被告丙○○辯稱係告訴人自己跌倒受傷云云，尚不足取。又被告丙○○自承
    告訴人當天是在車上寫好切結書及本票（詳本院八十九年七月二十六日訊問筆錄
    ），有本票及保管條影本在卷足證，足認告訴人之指述即非子虛。參以被告己○○於警訊時供承「我是在當日十九時許到丙○○的公司，當時他們四人（指丁○○、乙○○、甲○○、丙○○）都在現場，丙○○說要請我們吃飯，我們五人就
    坐他的車，到中和圓通路一八五號，丁○○先下車，後來就帶戊○○上車，車開
    至偏僻地（不知地址），我就下車上廁所，其他的我不知道，後來車又開至承天
    禪寺，四人下車，我留在車上，其他我不知道，後來車又開至土城第一銀行，我
    下車買檳榔，在車旁抽煙，後來上車後，車開至土城加油站附近停下，在車內丙○○就和戊○○談話，談完話後，車開至快板橋時，戊○○就下車，我們就直接
    開回丙○○的公司，飯也沒有去吃」（見偵查卷第十三頁反面），是若如被告丙○○所辯當天是伊等五人與告訴人一起搭車到台北縣土城市附近山上吃飯，何以
    中途先驅車至偏僻地區停留？又於承天禪寺停留後即驅車至台北縣土城市之第一
    商業銀行，由告訴人提領現金交予被告丙○○後不久離去，被告五人並未與告訴
    人前往吃飯，顯見被告五人搭載告訴人至承天禪等地僅為向告訴人追討三十六萬
    元佣金。且被告己○○上開供述在承天禪寺經過情節與丁○○於偵查中供稱「丙○○與劉熟識，當時在承天禪寺，他們是談錢的事情，我只有下車去方便，其餘
    都在車上」（見偵查卷第五十八頁）亦有不符，應為脫免刑責避就之詞。綜上，
    被告前開所辯為飾卸之詞，均不足採信。本件事證明確，被告犯行均堪認定。
二、核被告所為，均係犯刑法第三百零四條第一項強制罪及第二百七十七條第一項普
    通傷害罪。被告丙○○、丁○○、己○○、甲○○及乙○○五人間，就上開犯行
    ，互有犯意聯絡及行為分擔，應依共同正犯論處。被告所犯上開二罪間，有方法
    結果之牽連關係，應從一重之普通傷害罪論處。又告訴人受有如事實欄所載之傷
    害，要難認係被告犯強制罪之當然結果，且經告訴人於警訊時已合法提起傷害告
    訴，本院自得併予審究，公訴人認被告毆打告訴人成傷之行為，為施強暴、脅迫
    之部分行為，應為強制罪所吸收，容有誤會，附此敘明。查被告甲○○前於七十
    七年間因懲治盜匪條例案件，經台灣高等法院判處有期徒刑七年六月確定，又因
    傷害案件，經本院判決判處有期徒刑二月，而經台灣高等法院駁回上訴確定，嗣
    經定應執行有期徒刑七年七月，於八十三年二月六日縮短刑期假釋出監，八十六
    年九月七日縮短刑期執行完畢，有台灣高等法院檢察署刑案紀錄簡覆表在卷可憑
    ，其受有期徒刑執行完畢五年以內，再犯本件有期徒刑以上之罪，為累犯，依刑
    法第四十七條規定加重其刑。爰分別審酌被告之品行、犯罪之動機、目的、手段
    、所生危害及犯罪後態度等一切情狀，分別量處如主文第一項、第二項所示之刑
    ，並均諭知易科罰金之折算標準。
據上論斷，應依刑事訴訟法第二百九十九條第一項前段，刑法第二十八條、第二百七
十七條第一項、第三百零四條第一項、第五十五條、第四十七條、第四十一條第一項
前段，罰金罰鍰提高標準條例第一條前段、第二條，判決如主文。
本案經檢察官簡美慧到庭執行職務
中      華      民      國      九十      年      四      月    十一    日
                                  臺灣板橋地方法院刑事第三庭
                                          法  官  李  幼  妃
右正本證明與原本無異。
如不服本判決，應於判決送達後十日內，向本院提出上訴狀。
                                          書記官  強  梅  芳
中      華      民      國      九十      年      四      月    十三    日
附錄本案論罪科刑法條全文
刑法第二百七十七條
傷害人之身體或健康者，處三年以下有期徒刑，拘役或一千元以下罰金。
犯前項之罪，因而致人於死者，處無期徒或七年以上有期徒刑；致重傷者，處三年以
上十年以下有期徒刑。
刑法第三百零四條
以強暴、脅迫使人行無義務之事或妨害人行使權利者，處三年以下有期徒刑、拘役或
三百元以下罰金。
前項之未遂犯罰之。


司法院資訊處製作；財團法人民間司法改革基金會備份。
